臺灣高雄地方法院交通事件裁定　　　　100年度交聲字第881號
原處分機關　交通部公路總局高雄區監理所旗山監理站
異　議　人
即受處分人　陳建宗
上列異議人因違反道路交通管理處罰條例案件，對於交通部公路
總局高雄區監理所旗山監理站民國100 年3 月22日所為之處分（
原處分案號：旗監違字第裁85-BJB007662號），聲明異議，本院
裁定如下：
    主  文
原處分撤銷，發回原處分機關。
    理  由
一、原處分意旨略以：異議人即受處分人陳建宗（下稱異議人）
    於民國100 年1 月9 日凌晨3 時54分，駕駛車號5957-FD 號
    自用一般小客車，行經高雄市○○區○○路與昌裕路口時，
    有「二輛以上汽車共同在道路上以危險方式駕駛」之違章情
    事，為員警開單舉發，嗣原處機關即交通部公路總局高雄區
    監理所旗山監理所認異議人上開情形，違反道路交通管理處
    罰條例第43條第3 項、第24條規定，裁處異議人罰鍰新臺幣
    （下同）30,000元，並吊銷駕駛執照，另命參加道路交通安
    全講習等語。
二、聲明異議意旨略以：異議人於上揭時間駕駛上揭自用小客車
    ，行經高雄市○○區○○路與昌裕路口時，並未有「二輛以
    上汽車共同在道路上以危險方式駕駛」之情事，爰聲明異議
    ，請求撤銷原處分云云。
三、按民國94年2 月5 日公布、95年2 月5 日施行之行政罰法第
    26條規定：「一行為同時觸犯刑事法律及違反行政法上義務
    規定者，依刑事法律處罰之。但其行為應處以其他種類行政
    罰或得沒入之物而未經法院宣告沒收者，亦得裁處之。前項
    行為如經不起訴處分或為無罪、免訴、不受理、不付審理之
    裁判確定者，得依違反行政法上義務規定裁處之。」，其立
    法理由無非以：「一行為同時觸犯刑事法律及違反行政法上
    義務規定時，由於刑罰與行政罰同屬對不法行為之制裁，而
    刑罰之懲罰作用較強，故依刑事法律處罰，即足資警惕時，
    實無一事二罰再處行政罰之必要。且刑事法律處罰，由法院
    依法定程序為之，較符合正當法律程序，應予優先適用。但
    罰鍰以外之沒入或其他種類行政罰，因兼具維護公共秩序之
    作用，為達行政目的，行政機關仍得併予裁處，故為第1 項
    但書規定。前述行為如經檢察官為不起訴處分或法院為無罪
    、免訴、不受理或不付審理（少年事件）之裁判確定，行政
    罰之裁處即無一事二罰之疑慮，故第2 項規定此時仍得依違
    反行政法上義務之規定裁處。」為由，強調一事不二罰及刑
    事法律處罰程序優先之原則，一旦刑事法律程序進行至有罪
    確定時，即不再處以行政罰，惟刑事法律程序進行至不起訴
    處分或為無罪、免訴、不受理、不付審理之裁判確定時，自
    得繼續依違反行政法上義務規定裁罰。
四、經查，異議人上揭「二輛以上汽車共同在道路上以危險方式
    駕駛」，固有證人即舉發員警葉清泉於本院審理時證述可證
    （見本院卷第26頁、第27頁），並有高雄市政府警察局100
    年2 月17日高市警交字第BJB00766號舉發違反道路交通管理
    事件通知單、交通部公路總局高雄區監理所100 年3 月22日
    旗監違字第裁85-BJB007662號違反道路交通管理事件裁決書
    、舉發照片各1 份在卷可憑（見本院卷第8 頁、第9 頁、第
    14 頁 ）。然查，異議人之上揭「二輛以上汽車共同在道路
    上以危險方式駕駛」之違規行為所生之刑事妨害公眾往來安
    全部分，業經高雄市政府警察局左營分局報請臺灣高雄地方
    法院檢察署偵查乙情，業經證人即舉發員警葉清泉於本院審
    理時證陳明確（見本院卷第26頁），並有高雄市政府警察局
    左營分局於100 年8 月29日以高市警左分偵字第1000006988
    號刑事案件移送書1 份附卷可按（見本院卷第44頁至第53頁
    ），足以認定。是異議人上開刑事妨害公眾往來安全部分仍
    有接受刑事制裁之可能，尚非屬行政罰法第26條第2 項列舉
    之情形，此時原處分機關若依法為行政裁決，將有使受處分
    人同時遭受行政處罰及刑事訴追之危險，顯與行政罰法第26
    條規定及其立法意旨相違背。從而，為符該規定避免一事二
    罰之立法意旨，行政機關自應俟刑事程序確定異議人不受刑
    事制裁時，始得依行政罰法第26條第2 項之規定裁處，據此
    ，原處分所裁處罰鍰3,0000元部分，顯非適法；至原處分吊
    銷執照及命參加道路交通安全講習部分，固屬上揭規定所指
    之「其他種類行政罰」，惟本件交通事故異議人是否確有上
    揭違反道路交通規則之事實，猶待刑事程序認定，而司法機
    關依刑事訴訟法規定，適用嚴格證據法則認定異議人是否違
    規之程序，在理論上亦較行政機關之認定過程嚴謹，則為避
    免事實認定有所歧異，兼顧上開行政罰法一事不二罰原則之
    立法精神起見，並參酌日後異議人之刑事案件倘經檢察官為
    不起訴處分或法院判處無罪、免訴或不受理確定時，原處分
    機關仍得依行政罰法第26條第2 項規定裁罰異議人，非無解
    決之道等情，應認本件違規行為所涉罪嫌，尚未經刑事程序
    確定，依上開行政罰法第26條規定，原處分機關在未究明異
    議人是否因此受刑事處罰確定前，即逕行對異議人為上揭處
    分，於法非無違誤，應由本院將原處分撤銷，並發回原處分
    機關另為適法處理。
五、依道路交通案件事件辦法第19條前段，裁定如主文。
中    華    民    國   100    年    8     月    31    日
                        交通法庭  法  官  王參和
以上正本證明與原本無異。
如不服本裁定應於送達後5日內向本院提出抗告狀。
中    華    民    國   100    年    8     月    31    日
                                   書記官  葉祝君